臺灣高等法院臺中分院刑事判決　　　　　　　　　九十二年度上訴字第一九六一號
　　上　訴　人　臺灣臺中地方法院檢察署檢察官
　　上　訴　人
　　即　被　告　丁○○
　　選任辯護人　許名宗
右上訴人因貪污治罪條例案件，不服臺灣台中地方法院九十二年度訴字第一三六七號
中華民國九十二年九月九日第一審判決（起訴案號：臺灣台中地方法院檢察署九十一
年度偵字第二三○八三號），提起上訴，本院判決如左：
    主      文
原判決撤銷。
丁○○依據法令從事公務之人員，侵占職務上持有之非公用私有財物，處有期徒刑壹
年陸月，褫奪公權參年。緩刑參年。
    事      實
一、丁○○自民國（下同）八十七年一月一日起見習三個月後，同年四月一日起正式
    經行政院國軍退除役官兵輔導委員會（以下簡稱退輔會）台中縣榮民服務處遴聘
    為第二十一服務區之駐區聯絡員（行政區為台中縣新社鄉，八十九年間第二十一
    服務區與第三服務區合併重編為第七服務區，合併前稱為主任，合併後改稱為組
  長），協助該服務處執行聯絡、訪問及服務與照顧工作，負責襄助總聯絡員暨指
    導互助組長推動相關工作，協助服務區榮民榮眷辦理就養、就業、就學、就醫暨
    各項服務照顧工作，以及其他緊急或突發事故之服務事項等職務，為依據法令從
    事公務之人員。於八十七年四月二十七日，退輔會輔導安置之榮民戊○○因病欲
    就醫住院，乃在該服務區總連絡員乙○○之見證下，委託丁○○保管其所有之台
    中縣新社鄉農會（下稱新社鄉農會）定期存款單四紙，金額分別為新台幣（下同
    ）一百十五萬元（存單號碼○○六五九八─五號）、三十萬元（存單號碼○一四
    九三一─七號）、十七萬元（存單號碼○一三三八一─四號）、十萬元（存單號
    碼○一三三八二─二號），合計共一百七十二萬元。丁○○明知退輔會於七十八
    年九月二十一日即以（七八）輔壹字第二二五○四號函訂頒及實施之「會署機構
    接受榮民委託保管重要財務作業規定」第三條明定：「會屬機構所屬員工，如受
    榮民自願請託保管財物時，應立即將全部財物報由所屬機構保管」，竟未依上開
    規定將受託保管之定存單陳報由退輔會台中縣榮民服務處保管。於八十七年八月
    二十一日偕同戊○○攜存戶印鑑章至新社鄉農會，辦理上揭金額一百十五萬元定
    存單到期解約手續，以戊○○名義填具金額各一百十萬元、五萬元之取款憑條二
    張，並代為簽立「戊○○」署押，交由戊○○蓋用印鑑後，即交由新社鄉農會承
    辦人員辦理將該一百十五萬元定存全數領出。覬覦一百十萬元之利息，意圖為自
    己不法之所有，僅將其中五萬元存入戊○○於該農會定期存款帳號第00000
    00000000─三號帳戶內，另一百十萬元則存入丁○○在新社鄉農會新設
    立之帳號第0000000000000之二號定期存單存款帳戶內，並將該筆
    定存之每月利息五千五百元轉入其設於新社鄉農會帳號為第000000000
    0000─二號之活期儲蓄存款帳戶內。嗣丁○○因新社鄉農會未辦理中央存款
    保險，恐存款受損，且中央存保每一存戶保險額度僅一百萬元，於八十七年十月
    二十二日將前開一百十萬元定期存款中途解約提領，將其中之八十五萬元存入其
    設於台中區中小企業銀行（後改制為台中商業銀行）東勢分行帳號第00000
    00號帳戶內，另二十五萬元則轉存入其子林翰屏設於台中區中小企業銀行東勢
    分行帳號第0000000號帳戶內，利息共計五萬五千五百七十九元，扣除購
    買物品探視戊○○等花費四萬元，將其餘之一萬五千五百七十九元侵占入己。嗣
    戊○○於八十八年七月間，由杜淑女陪同至丁○○住處催討未果，遂於八十八年
    七月二十三日委託埔里榮民醫院輔導室輔導員己○○等人向丁○○索討前揭保管
    之四紙定存單，而丁○○因就其中一百一十五萬元之定存單無法如數歸還，乃於
    八十八年七月二十七日自其子林翰屏及其本人設於前揭台中區中小企業銀行東勢
    分行之帳戶內，分別提領二十五萬元及七十五萬元合計一百萬元，向該行購買同
    面額號碼為ＴＨＳＣ0000000號之本行支票一紙，於同年七月三十一日連
    同其餘未予侵占之到期換單以戊○○名義續存之定存單三紙（號碼及面額各為新
    社鄉農會第○一八三一七─一號十七萬元、第○一八三一六─三號十萬元及第0
    000000號三十萬元）及現金八萬元，在埔里榮民醫院輔導員溫照華、陳祥
    剛等人之見證下歸還戊○○，始查悉上情。
二、案經法務部調查局台中縣調查站移送臺灣臺中地方法院檢察署檢察官偵查起訴。
    理      由
一、訊據被告丁○○固坦承受託保管四張定存單金額共一百七十二萬元，其中金額一
    百十五萬元之定存單到期後，將其中一百十萬元存入其新社鄉農會定期存款帳戶
    ，嗣後再將該筆定期存款中途解約轉存至台中區中小企業銀行東勢分行其本人及
    其子林翰屏之帳戶內等情不諱，惟矢口否認有何貪污之犯行，辯稱：戊○○本人
    的意思是要將錢交給黨部保管，作為照顧他之用，伊是以區黨部主任之立場保管
    ，是在所有幹部都知情的情狀下伊幫忙保管的，伊不可能去侵占他的錢，因為伊
    剛開始接這個職務，很多事情伊都不清楚，不知道關於退輔會會屬機構接受榮民
    委託保管重要財務作業規定，戊○○也同意伊存入伊的戶頭內，也有告訴乙○○
    ，上級以及所有幹部都知道伊存入自己的戶頭內，他們也沒有指正伊這樣做是不
    對，伊是以該筆款項所生之利息照顧戊○○，也有列明細給乙○○看，後來因黃
    安義黨部裁撤乙○○指示銷燬，伊自始沒有侵占之意圖，直到八十八年七月三十
    一日結清之後，戊○○本人都沒有對本件有所不滿，本件是伊請他回來辦三張定
    存單時，許輔導員才知道這件事情，他告訴伊，伊才知道錢要交給上面的單位保
    管云云。
二、按認定犯罪事實所憑之證據，並不以直接證據為限，即綜合各種間接證據，本於
    推理作用，為認定犯罪事實之基礎，如無違背一般經驗法則，尚非法所不許，最
    高法院四十四年度台上字第七○二號參照。另認定犯罪事實所憑之證據，不僅指
    直接證據而言，即間接證據亦包括在內，故綜合各種間接證據，本於推理作用，
    足以證明待證事實，依所得心證而為事實判斷，亦難指係顯違事理，是被害人所
    述被害情形，如無瑕疵可指，而就其他方面調查，又與事實相符，則其供述未始
    不足據為判罪基礎，最高法院七十年度台上字第九七○號判決參照。次按告訴人
    、證人之陳述有部分前後不符，或相互間有所歧異時，究竟何者為可採，法院仍
    得本其自由心證予以斟酌，非謂一有不符或矛盾，即應認其全部均為不可採信；
    尤其關於行為動機、手段及結果等之細節方面，告訴人之指陳，難免故予誇大，
    證人之證言，有時亦有予渲染之可能；然其基本事實之陳述，若果與真實性無礙
    時，則仍非不得予以採信，最高法院七十四年度台上字第一五九九號判例參照。
    再按侵占罪係即成犯，故侵占行為一經完畢，罪即成立，縱於事後將侵占之款全
    數吐出，或已自認賠償，亦不能解除犯罪之責任，最高法院三十年度上字第二九
    ○二號判例參照。
三、經查：被告丁○○自八十七年間起至九十一年六月間止，經退輔會台中縣榮民
    服務處依退輔會「服務機構聯絡體系遴聘作業暨服務工作執行要點」規定，遴聘
    為第二十一服務區之駐區聯絡員，協助該服務處執行聯絡、訪問、服務與照顧工
    作，按月發給「協助聯絡、訪問交通補助費」，有退輔會服務機構聯絡體系遴聘
    作業暨服務工作執行要點、員工薪餉郵存冊、各類所得扣繳暨免扣繳憑單影本及
    被告丁○○任第二十一服務區主任之名片一張均影本等在卷可稽。而前開「服務
    機構聯絡體系遴聘作業暨服務工作執行要點」規定，駐區聯絡員係襄助總聯絡員
    暨指導互助組長推動相關工作，協助服務區榮民榮眷辦理就養、就業、就學、就
    醫暨各項服務照顧工作，以及其他緊急或突發事故之服務事項等職務。本件被告
    丁○○受退輔會遴聘為駐區聯絡員，從事退輔會職掌服務榮民之公務，係依據法
    令從事公務之人員，當可認定。又依「退輔會會屬機構接受榮民委託保管重要財
    物作業規定第三條規定」，會屬機構人員於受榮民委託保管財物時，應立即將該
    等財物報由所屬機構管理。該作業規定退輔會於七十八年九月二十一日即以（七
    八）輔壹字第二二五○四號函訂頒及實施，有退輔會九十二年七月二十一日輔壹
    字第九二○○○九六五五號書函及所檢附之「退輔會會屬機構接受榮民委託保管
    重要財物作業規定」各一份在卷可憑，至「台中縣榮民服務處榮民委託保管重要
    財物辦法」，係依據前揭「退輔會會屬機構接受榮民委託保管重要財物作業規定
    」於九十年四月十八日始擬定草案而來，被告丁○○既係退輔會台中縣榮民服務
    處遴聘為第二十一服務區之駐區聯絡員，對上開退輔會訂頒及實施之「退輔會會
    屬機構接受榮民委託保管重要財物作業規定」，豈能諉為不知。右揭事實，業
    據被害人戊○○及證人乙○○分別於偵查、原審及本院審理中指陳及證述綦詳，
    並有八十七年四月二十七日被害人戊○○在證人乙○○之見證下委託丁○○保管
    其所有之前開新社鄉農會定期存款單四紙金額合計共一百七十二萬元之保管切結
    書、八十八年七月三十一日被告丁○○持其向台中區中小企業銀行東勢分行開立
    之面額一百萬元之支票一紙連同其餘未予侵占仍以被害人戊○○名義續存之定存
    單三紙暨現金八萬元在埔里榮民醫院輔導員即證人溫照華、陳祥剛等人見證下歸
    還被害人戊○○之收據影本各一份、被害人戊○○原所有之新社鄉農會定期存款
    單影本四紙、新社鄉農會金額各一百十萬元、五萬元之取款憑條影本各一張等在
    卷可資佐證。被害人戊○○於偵查中陳述：沒有要捐錢給國民黨或其他機關一
    百十萬元，沒有同意被告把定存解約後將錢存入被告帳戶 (見偵查卷第一○九頁
    )，於本院審理時到庭證述：伊沒有說要把錢捐給其他機關以及其他人，不知道
    丁○○將一一○萬元以他名義存入，也不知道他將利息存入自己的帳戶，乙○○
    沒有一起去農會等語 (見本院卷第一三三頁 )，證人乙○○於偵查中證述：戊○○說他身體多病要住院所以請人保管，沒有說要捐錢給黨部或何單位，伊推斷他
    的意圖只是要有人為他保管錢他就放心，丁○○係以服務榮民的立場代表榮民服
    務處去接受委託的，解約換單時沒有在場，沒有同意被告把錢存入他自己帳戶，
    伊事後才知道存入被告帳戶，不知事後被告有無拿利息給戊○○，有叫被告建立
    冊子，但是細節伊不清楚，黨部裁撤後其他沒有用之資料全部燒掉 (見偵查卷第
    一○八、一○九、一三○、一三一至一三三頁 )，於原審結稱：戊○○沒有說一
    百十萬元要給黨部用來照顧他，丁○○是站在榮民的立場，以駐區聯絡員身分保
    管的，而且黨部也沒有能力保管，榮民服務處第二十一服務區可以獨力到銀行申
    請帳戶，本件保管是暫時性的所以沒有申設，黃安逸黨部並沒有幫榮民保管財物
    ，亦無相關規定，黃安逸黨部與榮民服務處是兩個不同的體系，在行政體系裡面
    是廿一服務區，廿二服務區是屬於其他黨部的，在黨部的系統上是屬於黃安逸黨
    部，八十七年八月二十一日丁○○與戊○○到新社鄉農會辦理新台幣一佰十五萬
    元定存解約手續伊沒有到場，解約後丁○○將其中的新台幣一百十萬元整存入他
    的帳戶，伊並未同意，因那是戊○○的錢，伊是事後才知道，丙○○在黃安逸黨
    部幹部聯席會議中提出戊○○有筆錢但不知詳細數目，伊說戊○○有幾張存單在
    伊等這邊保管，拿出八十七年四月廿七日的保管收據當眾宣布有幾筆的保管款項
    ，以昭公信，丁○○有將利息另外立帳，並且拿來給伊看過，他說是照顧被害人
    戊○○用的，至於本金部分沒有，伊只過目沒有詳細去查證核算等語 (見原審九
    十二年六月三日、二十四日、七月八日、八月五日筆錄 )，於本院證述：「伊之
    前之證言實在，在偵查中伊言戊○○有說要捐給黨部，但是伊拒絕他，戊○○沒
    有很具體的說，伊感覺到他有這個意思，因他身體不好，行動不便，經常將錢放
    在朋友那裡保管，放在好幾個朋友的地方，後來伊都去幫他把錢要回來，伊和戊○○在軍中同袍多年，很了解他的習性，錢看得很重，反反覆覆，所以伊拒絕了
    」、「戊○○八十七年四月的時候將這筆錢託由被告保管，在此案之前伊未曾受
    理轄區其他榮民委託保管財物，伊擔任台中縣榮民服務處二十一區總聯絡人的時
    候，知道上級有頒發「會屬機構接受榮民委託保管重要財務作業規定，區黨部不
    可以接受榮民的委託保管財物，因戊○○他對自己的財物非常的不放心，他要去
    住院，伊等是臨時性幫他保管幾天，他出院後就歸還，又怕發生不好的事情，所
    以打一個切結書由伊擔任見證人，善意幫他保管，被告是用二十一區主任名義保
    管的，當時伊沒有想那麼多，以為只有保管二、三個月等他出院後就會拿回去，
    丙○○質疑時，伊有將切結書拿出來給他們看，因為被告當時有出席，他有承認
    保管，伊就沒有特別就這件事情再問過被告，伊沒有馬上處理是因為只是暫時性
    ，伊承認在處理上有疏失，不知道這件事情會這麼嚴重」、「丁○○於八十七年
    八月將戊○○一百十萬元的定存存入自己的戶頭，事後於八十七年十月間又將一
    百十萬元解約一部分存入自己在臺中區中小企業銀行東勢分行的戶頭內，一部分
    存入他兒子林翰屏在台中區中小企業銀行東勢分行的戶頭，伊並不知道」、「丁○○說戊○○住院需要用錢，所以他將定存解約，伊並沒有一起去，有交代應該
    把這些錢用在戊○○的身上，戊○○他自己有帳戶，丁○○應該把這個錢存入戊○○的帳戶內，伊不知道丁○○將錢存在那裡，後來過了二、三個月的時候伊才
    知道，伊沒有問他為何存入自己帳戶」、「丁○○有列出戊○○利息支用之明細
    給伊看，帳冊後來已銷燬，對丁○○所提出之明細其中八十八年二月農曆過年給
    戊○○五千元，八十八年六月戊○○開口索取二萬元，這部分伊知道，其他伊沒
    有什麼印象了」等語，證人己○○、杜淑女於偵查中證述：戊○○在醫院一直說
    要請假回去榮民服處找被告拿錢，杜淑女陪他去找被告，被告開始時說一百十萬
    元是戊○○要捐給國民黨黨部，反質問說為什麼反悔要取回，於是杜淑女載戊○○回埔里，第二天己○○打電話給被告說不管怎樣錢一定要拿回來，到了七月三
    十一日被告才交回一百十萬元，但是沒有交待一百十萬元的利息 (見偵查卷第一
    ○四頁 )，證人己○○、杜淑女上開偵查中之證述並無顯有不可信之情況，自得
    採酌，證人己○○於原審證述：被害人戊○○要請假．．．．，被告說杜淑女不
    是醫院的代表不能代表要回．．．．．，．．．．．，被告後來還大聲漫罵，說
    還要告伊等，說戊○○在住院之前把錢交給他的，為何住院後要拿回醫院保管，
    說伊等沒權利幫他保管等語 (見原審卷第二十七至二十八頁 )。據被害人戊○○
    及證人乙○○上開證述堪認戊○○自始並未表示要將一百十萬元捐給黨部供其照
    顧自己，未同意被告將一百十萬元以自己或林翰屏之名義存寄並將利息存入被告
    或他人之帳戶內，被告係以退輔會台中縣榮民服務處第二十一服務區主任之名義
    保管該款項，被告於八十七年八月二十一日偕同戊○○將該一百十五萬元定存領
    出，將其中一百十萬元以自己名義存入新社鄉農會，並將每月利息五千五百元轉
    入其設於新社鄉農會帳戶內，嗣於八十七年十月二十二日再將前開一百十萬元定
    期存款中途解約提領，將其中之八十五萬元存入其設於台中區中小企業銀行（後
    改制為台中商業銀行）東勢分行帳戶，另二十五萬元則轉存入其子林翰屏設於同
    分行之帳戶內，並未事先告知證人乙○○。證人乙○○嗣後於本院審理中證稱：
    當時是基於私人之立場保管，開會時有宣布是基於黨部之立場保管等語及證人丙○○於原審法院審理時證稱：八十七年間黨部有召開幹部聯席會議，日期我記不
    清楚，乙○○說戊○○生病在醫院中，其存款有壹佰多萬，乙○○就說我們二十
    一股務區的黨部幫他代為保管等語，與上開證人乙○○所述被告係以台中縣榮民
    服務處第二十一服務區之駐區聯絡員名義保管該款之客觀事實不合，此部分均係
    迴護之詞，不足據為有利被告之認定。證人乙○○於原審另證稱：戊○○還有
    房屋一棟，沒有出租，另還有退休俸，大概半年入帳戶約拾壹萬多元，退休俸他
    應該自己處理，他有全民健保，他住普通病房不用另外支付費用，但要支付每個
    月四千多元的伙食費，另外他還偶而請了三班制的特別護士，一天要兩千二百元
    費用，一個月六萬多元，是在病重不能行走的時候才請特別護士，不是每天請的
    ，另還有他自己的雜項支出，就伊所知，他很節儉，退休俸應該足夠他前開所需
    。矧被告亦稱戊○○另有其他存款，足見戊○○有其他經濟來源足供其日常生活
    或住院所需，無須再以該一百十萬元定存款所生利息來照顧。苟被告未覬覦該一
    百十萬元之利息 (計五萬五千五百七十九元，依被告所提之存摺及銀行交易明細
    列計 (即７３８０元＋９１５０元＋３９０４９元＝５５５７９元），新社鄉農
    會、台中商業銀行及該行東勢分行函覆之數額均有誤，被告所述之四萬九千三百
    三十三元數額亦有誤，見本院一五八、一九四、二一○、二一一頁及原審卷第一
    一五頁 )，何以未依前開規定報由退輔會台中縣榮民服務處管理，而於存單到期
    辦理解約後竟將其中一百十萬元以自己名義辦理定存，並將利息存入自己之帳戶
    內，嗣後仍改存在自己及兒子林翰屏分別在台中區中小企業銀行東勢分行之帳戶
    內，未以黨部或第二十一服務區之名義存入，並領取該筆存款之利息，有新社鄉
    農會之取款憑條、存單存款開戶資料登錄單、存單往來交易明細表、客戶往來交
    易明細表及台中區中小企業銀行東勢分行之交易明細表暨客戶查詢資料等附卷足
    憑，嗣後證人己○○、杜淑女代戊○○欲索回該款時又明顯表示不悅，且未留存
    任何保管財物支出之憑證及與戊○○核算之資料供查核，顯與常情相悖。證人
    乙○○雖證述被告有立明細，然其亦陳稱並未查核，明細不清楚等語，該明細且
    未經戊○○簽名蓋章核認，自難採信，尚難以明細業經銷毀即為有利被告之認定
    ，至被告嗣後所提出經戊○○簽署之支出明細表係案發後自行製作，證人戊○○
    於本院並未承認內容為真實，證人己○○於本院證述：伊未看過明細表，九十二
    年十一月的時候戊○○有重聽、和人溝通也是一知半解，在偵查、原審的時候，
    證人答比現在好一點，在原審的時候戊○○看到被告還會和他打招呼，這次他就
    沒有和他打招呼等語，另被告既領有薪資，自不能再將往返車資、餐費等列入明
    細表計算，至被告所提出之新社鄉農會保管箱預收租金存根並不能證明係因保管
    必要才承租，其內僅置放保管之存單，況證人乙○○於本院證述：丁○○所提出
    之明細其中八十八年二月農曆過年給戊○○五千元，八十八年六月戊○○開口索
    取二萬元，這部分伊知道，其他伊沒有什麼印象等語，被告所提出之明細尚難全
    部採信，本院審酌證人乙○○於原審所證：二萬元本金部分伊不清楚，三方沒有
    定期結算過，丁○○確實有去關心照顧戊○○，有去探視他，給他買營養品，他
    到嘉義醫院去探視他，都有買水果、營養品，但不是很多，多少錢伊不知道，最
    少每月探視一次，如戊○○住院會去二、三次每次都有買等語及上開乙○○於本
    院所述：丁○○所提出之明細其中八十八年二月農曆過年給戊○○五千元，八十
    八年六月戊○○開口索取二萬元，這部分伊知道等語，本院認被告以利息支付探
    視戊○○之金額每次以一千元為宜，計一萬五千元，加上二萬五千元共四萬元，
    上開五萬五千五百七十九元之利息扣除四萬元後，被告侵占金額為一萬五千五百
    七十九元。被告嗣雖先於八十八年七月三十一日共歸還一百六十五萬元 (見偵查
    卷第九十七頁)，再於九十二年十一月二日交付戊○○四萬九千三百三十三元  (
    見本院卷第一一○頁及證人丙○○於本院之證述 )，然如上述侵占罪係既成犯，
    被告縱於事後業將侵占之款項全數交付戊○○，亦不能解除犯罪之責任。綜上所
    述，本件事證明確，被告上開所辯顯係脫卸之詞，不足採信，其犯行應堪認定。
四、按被告行為後，貪污治罪條例已於九十年十一月七日及九十二年二月六日經修正
    公布，修正後貪污治罪條例第六條第一項第三款規定之刑度，與修正前貪污治罪
    條例第六條第一項第三款規定相同，而刑法第二條第一項但書比較時，應就罪刑
    有關之共犯、未遂犯、連續犯、牽連犯、結合犯以及累犯加重、自首減輕、暨其
    他法定加減原因、與加減例等一切情形，綜其全部之結果，而為比較，再適用有
    利於行為人之法律處斷，新法僅係就第六條修正改採「結果犯」，本件依刑法第
    二條第一項前段規定，應適用裁判時之法律即修正後貪污治罪條例第六條第一項
    第三款之規定處斷，核被告丁○○所為，係犯貪污治罪條例第六條第一項第三款
    之侵占職務上持有非公用私有財物罪。被告丁○○上開所為情節輕微，所得財物
    在五萬元以下，依貪污治罪條例第十二條之規定減輕其刑，又被告因一時失慮而
    觸犯重典，其所侵占之財物僅一萬五千五百七十九元，所得不多，經追償後業已
    全部返還被害人戊○○，本院認縱科以減輕後之刑，仍嫌過苛，客觀上顯可憫恕
    ，爰依刑法第五十九條規定酌減其刑，並遞減之，原審予以論罪科刑固非無見，
    惟查系爭一百十萬元之利息係五萬五千五百七十九元，被告僅侵占一萬五千五百
    七十九元，原審認利息係四萬九千三百三十三元，侵占金額為一百十四萬九千三
    百三十三元尚有未洽 (見後述)，被告上訴否認犯罪，檢察官以被告無悔意，原
    審依刑法第五十九條規定酌減其刑不當為由上訴，均無理由，然原審判決既有如
    上未當之處，應由本院將其撤銷改判。爰審酌被告素行尚佳，無前科紀錄，有台
    灣高等法院被告全國前案紀錄表在卷可考，擔任退輔會台中縣榮民服務處遴聘為
    第二十一服務區之駐區聯絡員，不知戮力服務與照顧工作，為榮民謀求福祉，竟
    意圖為自己不法之所有，利用為戊○○保管財物之機會，侵占其中之利息一萬五
    千五百七十九元，所得不多，損害不大，案發後業已全部償還，及其犯罪後之態
    度等一切情狀，量處如主文第二項所示之刑，並依法宣告褫奪公權三年，又查被
    告未曾受有期徒刑以上刑之宣告，有上開台灣高等法院被告全國前案紀錄表在卷
    可參，經此偵、審教訓，應知警惕信無再犯之虞，本院認所宣告之刑，以暫不執
    行為適當，併諭知緩刑參年，以勵自新。再貪污治罪條例第十條所定應予追繳沒
    收或發還被害人之財物，以所得者為限，其無所得者，自無從為追繳或發還之諭
    知；被害人所受損害，可依民事訴訟請求賠償（最高法院五十四年臺上字第二六
    五號判例暨六十六年四月十二日、六十六年度第三次刑庭庭推總會議決議四參照
    ）。被告丁○○原所得財物一萬五千五百七十九元，業已返還被害人戊○○，自
    無須為追繳或發還之諭知。
五、公訴意旨以同右事實認被告侵占之金額係一百十五萬多元 (即本金一百十萬元，
    利息五萬多元 )，訊據被告丁○○堅決否認侵占該等金額，經查本件被告雖於八
    十七年八月二十一日偕同戊○○攜存戶印鑑章至新社鄉農會，辦理上揭金額一百
    十五萬元定存單到期解約手續，將該一百十五萬元定存全數領出，其中五萬元存
    入戊○○於該農會定期存款帳號第0000000000000─三號帳戶內，
    另一百十萬元存入被告丁○○在新社鄉農會新設立之帳號第000000000
    0000之二號定期存單存款帳戶內，並取得一百十萬元之定存單（存單號碼0
    000000000000之一號），復於八十七年十月二十二日將前開侵吞而
    得之一百十萬元定期存款中途解約提領，將其中之八十五萬元存入其設於台中區
    中小企業銀行（後改制為台中商業銀行）東勢分行帳號第0000000號帳戶
    內，另二十五萬元則轉存入其子林翰屏設於台中區中小企業銀行東勢分行帳號第
    0000000號帳戶內，前後並收取利息五萬五千五百七十九元，然本件被告
    開始保管時既有書立保管切結書，並由證人乙○○當見證人，於證人丙○○質疑
    時，乙○○並出示保管切結書，被告亦承認保管，嗣被告於證人己○○以電話聯
    絡時亦承認有幫戊○○保管財物 (見己○○於本院之證述 )，另新社鄉農會確於
    八十八年二月一日方加入中央存款保險股份有限公司，有新社鄉農會新鄉農信字
    第九二○一一八二號函在卷可參，殊難以被告將其中之一百十萬元以自己名義辦
    理定存，嗣後解約提出，再分別以自己及兒子之名義辦理定存，即認被告有侵占
    該一百十萬元之情事，再被告確有以利息中之四萬元探視戊○○如上述，此外且
    查無其他積極證據足認被告除侵占上述之一萬五千五百七十九元外，另有侵占此
    部分數額之犯行，因係同一事實，爰不另為無罪之諭知。
六、據上論斷，應依刑事訴訟法第三百六十九條第一項前段、第三百六十四條、第二
    百九十九條第一項前段、貪污治罪條例第二條前段、第六條第一項第三款、第十
    二條、第十七條、第十九條、刑法第二條第一項前段、第五十九條、第三十七條
    第二項、第七十四條第一款，判決如主文。
    本案經檢察官甲○○到庭執行職務。
中      華      民      國      九十三  年      九      月      二十三  日
                                臺灣高等法院臺中分院刑事第九庭
                                      審判長法　官　康　應　龍
                                            法　官　趙　春　碧
                                            法  官  張  國  忠
右正本證明與原本無異。
如不服本判決應於收受送達後十日內向本院提出上訴書狀，其未敘述上訴之理由者並
得於提起上訴後十日內向本院補提理由書（均須按他造當事人之人數附繕本）。
                                            書記官　黃　薰　慧
中      華      民      國      九十三  年      九      月      二十四  日
                                                                        Ａ
